【裁判字號】    95,訴,19
【裁判日期】    950525
【裁判案由】    誣告
【裁判全文】
臺灣臺北地方法院刑事判決                95年度訴字第19號
    公  訴  人  臺灣臺北地方法院檢察署檢察官
    被      告  甲○○
上列被告因誣告案件，經檢察官聲請簡易判決處刑（九十四年偵
字第一八六四二號），本院認不宜以簡易判決處刑，改依通常程
序審理，本院判決如下：
    主  文
甲○○意圖他人受刑事處分，向該管公務員誣告，處有期徒刑參
月。
    事  實
一、甲○○與盧勇正、高溱岐二人（盧勇正、高溱岐二人涉犯強
    制犯行部分，分別經台灣高等法院以九十三年度上訴字第一
    六八一號判處盧勇正有期徒刑十月確定，本院以九十二年度
    訴字第一九三一號高溱岐判處有期徒刑一年確定）為朋友關
    係，甲○○前因賭博積欠盧勇正新台幣（下同）五千元，民
    國九十年十一月二十六日晚間七時三十分許，甲○○與盧勇
    正約定在台北市西門町之獅子林大樓六樓商討債務事宜，盧
    勇正則偕高溱岐一同赴會，因甲○○無法即刻償還賭債，盧
    勇正、高溱岐即要求甲○○以其父方永松所有車號ＢＯ─九
    三０九號自用小客一輛供其等使用充作擔保，待償還賭債後
    再交還車輛，甲○○遂與高溱岐及盧勇正返回其位於台北市
    ○○○路之住處，取得上開自用小客車交由高溱岐及盧勇正
    駕駛。甲○○為確保上開自用小客車之安全，於上開自用小
    客車交付盧、高二人使用期間均隨同其等出入。迄九十年十
    一月二十八日下午四時許，甲○○與盧永正、高溱岐二人一
    同駕車前往銀行提領金錢，因甲○○不願借錢予高溱岐，三
    人在車上發生爭執、拉扯，甲○○在台北縣新店市○○路○
    段一二一巷二七號前即趁機跳離行駛中之上開自用小客車，
    適台北縣政府警察局新店分局警備隊警員陳俊憲執行巡邏勤
    務經過，甲○○明知盧永正、高溱岐二人並無持有槍械之犯
    罪事實，竟意圖使盧永正、高溱岐二人受刑事訴追，向乙○○○○陳稱盧勇正、高溱岐共同搶奪其使用之上開自用小客
    車（此部分本院不另為無罪之諭知，詳後述），並虛構盧勇
    正、高溱岐分別隨身攜帶槍械之不實事項，向乙○○○○告
    發盧勇正、高溱岐二人持有槍械之犯行，嗣經乙○○○○與
    恰經該處之路人丙○○合力追捕盧勇正、高溱岐至台北縣新
    店市○○街巷內攔停緝獲後，並未在盧勇正、高溱岐之身上
    及上開自用小客車內發覺任何槍械，始悉上情。
二、案經台灣台北地方法院檢察署檢察官自動檢舉偵查後聲請簡
    易判決處刑，本院認不宜以簡易判決處刑，改依通常程序審
    理。
    理  由
甲、有罪部分
一、訊據被告甲○○固坦認於上揭時地因不願借錢予高溱岐，而
    與高溱岐、盧勇正三人在車上發生爭執、拉扯，被告在台北
    縣新店市○○路○段一二一巷二七號前即趁機跳離行駛中之
    上開自用小客車，適台北縣政府警察局新店分局警備隊警員
    即證人陳俊憲執行巡邏勤務經過，被告向證人陳俊憲陳稱盧
    勇正、高溱岐共同搶奪其使用之上開自用小客車，經乙○○○○與恰經該處之路人丙○○合力追捕盧勇正、高溱岐至台
    北縣新店市○○街巷內攔停緝獲後，並未在盧勇正、高溱岐
    之身上及上開自用小客車內發覺任何槍械等情不諱，惟矢口
    否認有何明知盧永正、高溱岐二人並無持有槍械之犯罪事實
    ，意圖使盧永正、高溱岐二人受刑事訴追，向證人陳俊憲虛
    構盧勇正、高溱岐分別隨身攜帶槍械之不實事項，告發盧勇
    正、高溱岐二人持有槍械之犯行，辯稱：「伊只向乙○○○○說盧勇正、高溱岐二人搶伊車，從未向陳俊憲說過盧勇正
    、高溱岐分別隨身攜帶槍械之事，伊不知他們是否有槍，可
    能是陳俊憲聽錯了，洵無誣告犯行。」云云。經查：證人即
    台北縣政府警察局新店分局警備隊警員陳俊憲迭於九十三年
    二月二十四日本院九十二年度訴字第一九三一號案件審理時
    、本件九十四年九月二十一日偵查中及本院九十五年三月九
    日審理時證稱：「當時我開巡邏車經過新店市○○路，看到
    有一個人（即被告）坐在地上喊搶劫，我就停車請他上車，
    一起追車到巷子裡面將車攔下，被搶的人表示（坐在車上的
    二人）盧勇正、高溱岐有帶槍，而我只有一個人，所以我也
    很緊張，我抓到車上的人時，被搶的人從車上跑，十分鐘後
    跑回，並要我不要辦他們，我跟被搶的人說你告知我他們身
    上各有一把槍，我一個人帶著一把槍都不怕了，為何你不敢
    ？」、「（檢察官問：是否如筆錄記載，被告向你陳述搶車
    的人有帶槍？）我叫被告上車，在追逐過程中，被告跟我說
    搶車的二人，一人有帶一把，因為情況緊急就一直追。」、
    「當天被告說有人搶車，我請他指給我看，被告還說搶他車
    子的人有二人，身上各攜帶一把槍，後來攔下盧勇正、高溱
    岐二人並未在他們身上或車上查獲槍枝。」等語（詳九十二
    年度訴字第一九三一號卷第一五０至一五七頁、九十四年他
    字第五二四四號卷第二三頁、本院九十五年三月九日審判筆
    錄），證人陳俊憲身為執法人員，又與被告並無素怨，諒無
    設詞誣陷被告之理，否則豈會在被告要求不要移送盧、高二
    人時向被告表示被告說他們身上各有一把槍，其一個人帶著
    一把槍都不怕了，為何被告不敢等語，證人陳俊憲先後三次
    證言均明白證述被告確曾向其表示當時在車上之盧勇正、高
    溱岐二人身上各自攜帶一把槍械，前後供述一致，應堪採信
    。況被告自九十年十一月二十六日晚間至同年月二十八日下
    午四時許本件案發時止，為確保上開自用小客車之安全均與
    盧、高二人一同出入，怎會不知盧、高二人是否隨身攜帶槍
    械？顯見被告事後否認曾向證人陳俊憲說過盧勇正、高溱岐
    分別隨身攜帶槍械之事，並辯稱不知其等是否有槍云云，屬
    卸責之詞，不足採信。本件被告向執法人員即證人陳俊憲誣
    指盧勇正、高溱岐二人涉有持有槍械犯行之事證明確，被告
    犯行，洵堪認定。
二、核被告所為，係犯刑法第一百六十九條第一項之誣告罪。爰
    審酌被告之素行（詳卷附臺灣高等法院被告前科紀錄表一紙
    ）犯罪動機、目的係情急之下，為取回其父所有之上開目用
    小客車，而遽向證人陳俊憲誣告盧勇正、高溱岐持有槍械，
    致生損害於盧勇正、高溱岐二人及司法機關對於犯罪偵查之
    正確性，且犯罪後仍否認犯行之態度等一切情狀，量處如主
    文所示之刑。
貳、不另為無罪諭知之部分
一、公訴意旨另以：被告甲○○於九十年十一月二十八日下午四
    時許，與盧永正、高溱岐二人一同駕其父方永松所有之上開
    車號ＢＯ─九三０九號自用小客車前往銀行提領金錢，因被
    告不願借錢予高溱岐，三人在車上發生爭執、拉扯，被告在
    台北縣新店市○○路○段一二一巷二七號前即趁機跳離行駛
    中之上開自用小客車，適台北縣政府警察局新店分局警備隊
    警員陳俊憲執行巡邏勤務經過，甲○○明知盧永正、高溱岐
    二人並無搶奪上開自用小客車之犯罪事實，竟意圖使盧永正
    、高溱岐二人受刑事訴追，向乙○○○○虛構盧勇正、高溱
    岐共同搶奪其使用之上開自用小客車，並虛構盧勇正、高溱
    岐分別隨身攜帶槍械之不實事項（誣告盧、高二人持有槍械
    部分業經本院判決有罪如主文所示），向乙○○○○告發盧
    勇正、高溱岐二人槍奪車輛、持有槍械之犯行，嗣經乙○○○○與恰經該處之路人丙○○合力追捕盧勇正、高溱岐至台
    北縣新店市○○街巷內攔停緝獲後，訊問盧勇正、高溱岐及
    被告本人，且未在盧、高二人身上及上開自用小客車內發覺
    任何槍械，始悉上情，因認被告誣指盧勇正、高溱岐二人搶
    奪車輛之犯行，亦涉有刑法第一百六十九條第一項誣告罪嫌
    。
二、按犯罪事實應依證據認定之，無證據不得認定犯罪事實。刑
    事訴訟法第一百五十四條第二項定有明文。又誣告罪之成立
    以意圖他人受刑事處分或懲戒處分，而為虛偽之告訴告發報
    告者為要件。所謂虛偽係指明知無此事實故意捏造而言，若
    告訴人誤認有此事實或以為有此嫌疑，自不得指為虛偽，即
    難科以本罪，最高法院四十年台上字第八八號判例意旨可資
    參照。
三、公訴人認被告涉有上開犯行，係以被告之供述、證人陳俊憲
    之證述資為論據。訊據被告自承其確於上揭時地向證人陳俊
    憲表示盧勇正、高溱岐二人搶奪上開自用小客車等情，惟堅
    詞否認有何誣告犯行，辯稱：「當時伊不願借錢予高溱岐，
    伊為護住自己的錢，與高溱岐、盧勇正發生拉扯，高湊岐打
    伊，盧勇正推伊下車，伊人受傷，他們把車開走，伊當時就
    認為這是搶車，才這樣跟警察說，洵無誣告犯行。」等語。
    經查：目擊證人丙○○於本院審理時證稱：「（檢察官問：
    被害人即被告被推下車時，你距離多遠？）大約五十公尺內
    ，所以我有看到被害人掉下來，當時整個車門是打開的，至
    於左側或右側車門我現在實在沒有印象。（檢察官問：你有
    聽到被害人說什麼嗎？）被害人在追車，他當時好像說我的
    車，我的直覺反應是搶劫，我看到被害人爬起來後就要追車
    。（檢察官問：警詢中你稱有個男子被推出車門外，你可否
    分得出來被推出車外或自行跳車的分別嗎？）可以，被害人
    是被推出，我有看到車內有一隻手推被害人的動作及被害人
    身體有掙扎，且當時車門還是開著的，（檢察官問：當時車
    門是誰開的？）我無法判斷，但我看到的狀況是門被打開，
    有人被推擠，有人掉下來，有人追車，我的判斷就是搶劫。
    （檢察官問：被害人後來有無繼續追車？）有，因我有問他
    是否他的車，他說是，所以我就繼續追，被害人還在後面追
    到博愛街小客車最後停的地方，距離很近，（審判長問：被
    告有無跟你說有人搶他的車？）我印象中應該是有，我問他
    是不是你的車，他說是，他也應該有提到搶，不然我不會去
    追那部車。」等語（詳本院九十五年五月十一日審判筆錄）
    ，雖被告先後多次供稱其如何離開上開自用小客車，或稱係
    被推下車，或稱係自己要離開，或稱不知道，或稱係跌下車
    ，有四種說法，且前後矛盾，惟盧勇正、高溱岐於被告離開
    其父所有之上開自用小客車後，並未停車而逕行駛離，被告
    在情急之下，主觀上認為其等搶奪上開自用小客車，欲取回
    上開自用小客車，始向證人丙○○及乙○○○○稱盧勇正、
    高溱岐搶奪上開自用小客車，雖事後並無積極證據足以證明
    盧勇正、高溱岐二人確有搶奪上開自用小客車之犯行，惟難
    認被告有憑空捏造、虛構而提出前揭申告之情，縱其係誤會
    而主張盧勇正、高溱岐搶奪上開自用小客車而向證人乙○○○○告發，公訴人所據尚不足以為被告有罪之認定，其所辯
    應堪採信；依前揭說明，自無從徒以被告所訴內容不確即令
    被告負此部分誣告罪責。此外，本院復查無其他積極證據足
    證被告此部分有何誣告犯行，不能證明其犯罪，本應為被告
    無罪之諭知。然按誣告為妨害國家審判權之犯罪，以一狀誣
    告數人，或申告數項罪名，均衹成立一誣告罪。本件被告以
    言詞向台北縣警察局新店分局員警陳俊憲誣指盧勇正、高溱
    岐涉犯搶奪上開自用小客車、持有槍械犯行，所涉誣告係屬
    妨害國家審判權之犯罪，且被告所為告訴係以一行為為之，
    而非數行為，故其被訴誣告搶奪部分與持有槍械部分應屬同
    一案件，最高法院六十七年九月十九日六十七年度第十次刑
    事庭庭推總會議決議可資參照，惟被訴誣告搶奪部分因與前
    開誣告持有槍械之有罪部分仍屬單一破壞國家法益之行為，
    有實質上一罪之關係，爰不另為無罪之諭知。
據上論斷，應依刑事訴訟法第四百五十二條、第二百九十九條第
一項前段，刑法第一百六十九條第一項，判決如主文。
本案經檢察官高怡修到庭執行職務
中    華    民    國    95    年    5    月     25    日
                  刑事第十庭  審判長法  官  林婷立
                                    法  官  林柏泓
                                    法  官  黃雅芬
如不服本判決，應於判決送達後十日內，向本院提出上訴狀。
                                    書記官  林碧華
中    華    民    國    95    年    5     月    25    日
附錄本案論罪科刑法條全文
中華民國刑法第一百六十九條（誣告罪）
意圖他人受刑事或懲戒處分，向該管公務員誣告者，處七年以下
有期徒刑。
意圖他人受刑事或懲戒處分，而偽造、變造證據，或使用偽造、
變造之證據者，亦同。


司法院資訊處製作；財團法人民間司法改革基金會備份。
